【裁判字號】    96,訴,3073
【裁判日期】    970305
【裁判案由】    清償債務
【裁判全文】
臺灣臺中地方法院民事判決              96年度訴字第3073號
原      告  丙○○
被      告  乙○○
            甲○○
共      同
訴訟代理人  張秀瑜    律師
            陳大俊    律師
上列當事人間請求清償債務事件，本院於民國97年2月20日言詞
辯論終結，判決如下：
    主  文
被告應連帶給付原告新臺幣壹佰貳拾萬伍仟伍佰捌拾伍元，及
均自民國九十六年十一月三日起至清償日止，按年息百分之五計
算之利息。
訴訟費用由被告連帶負擔。
    事實及理由
壹、原告主張：
一、被告乙○○前積欠原告新台幣（下同）150萬元之債務未償
    ，而於民國91年8月15日與原告簽立和解書達成和解（下稱
    系爭和解書），其內容載明：債務人即被告乙○○應按月清
    償原告1萬元至1萬5千元不等之金額，及以年息百分之5計算
    之利息，且債務人即被告乙○○應於5年內全數清償完畢，
    債務人即被告乙○○如未依約定履行時，其保證人即被告甲
    ○○應無條件全額代償。被告乙○○自91年8月15日起至96
    年11月15日止，雖按月清償1萬元至1萬5千元不等，惟95年3
    月及4月並未按期清償，經就被告乙○○前揭已清償部分依
    法抵充，被告乙○○尚積欠原告1,240,417元；訴訟進行中
    ，被告乙○○於96年12月21日復以匯款方式清償原告10,000
    元，經抵充後，至96年12月21日止，被告乙○○尚積欠原告
    1,235,585元。至於被告乙○○抗辯曾交付面額20萬元之客
    票予原告為清償，應予扣除，惟原告該20萬元不包括於系爭
    債務內，因自兩造簽立系爭和解書之後，被告乙○○並未交
    付任何支票予原告，而該支票係系爭和解書簽立前之事，故
    與本件請求無關。原告依和解書請求被告應連帶給付原告1,
    235,585元。
二、並聲明：被告應連帶給付原告1,235,585元，及自支付命令
    送達被告之翌日起至清償日止，按年息百分之5計算之利息
    。
貳、被告部分
一、被告乙○○則以：
    依系爭和解書之約定，原告同意被告乙○○按月分期清償1
    萬至1萬5千元，而被告乙○○確有按月清償如附表之清償明
    細所示之金額，共計已清償60萬8千元。另被告乙○○於96
    年12月21日有按系爭和解書之條件，匯1萬元之款項予原告
    。是以被告乙○○按月分期清償1萬至1萬5千元，應符合系
    爭和解書之約定，原告應無要求被告乙○○全部清償之權利
    。查被告乙○○曾將1紙面額20萬元之客票交付原告以為清
    償系爭債務，嗣原告亦持上開票據獲兌現，自亦發生部分清
    償效力。退步言，縱認被告乙○○現已無分期清償系爭債務
    之權利，被告乙○○則為上開61萬8千元及20萬元之清償之
    抗辯。至於原告主張20萬元之支票係另外1筆清償債務，請
    原告負舉證責任等語，資為抗辯。並聲明：原告之訴駁回。
二、被告甲○○則以：
    被告甲○○為系爭和解債務之保證人，爰依民法第745條規
    定主張先訴抗辯權等語，資為抗辯。並聲明：原告之訴駁回
    。
、本院之判斷
一、本件原告主張：被告乙○○前積欠原告1,500,000元之債務
    未償，於91年8月15日與原告達成和解，簽立系爭和解書，
    其內容載明：債務人即被告乙○○應按月清償原告1萬元至1
    萬5千元不等之金額，及以年息百分之5計算之利息，且債務
    人即被告乙○○應於5年內全數清償完畢，債務人即被告乙
    ○○如未依約定履行時，其保證人即被告甲○○應無條件全
    額代償等語，被告乙○○自91年8月15日起至96年11月15 日
    止，按月清償原告1萬元至1萬5千元不等，惟95年3月及4月
    間並未按期清償，經就被告乙○○前揭已清償部分依法抵充
    ，被告乙○○尚積欠原告1,240,417元；又本件訴訟進行中
    ，被告乙○○於96年12月21日復以匯款方式清償原告10,000
    元，經抵充後，至96年12月21日止，被告乙○○尚積欠原告
    1,235,585元等情，業據原告提出和解書為證，復為被告所
    自認，兩造主要爭執在於：被告乙○○抗辯曾交付面額20
    萬元之客票用以清償前揭借款，有無理由（見本院卷第61
    頁）。
二、查被告乙○○抗辯其曾交付面額20萬元之客票用以清償前揭
    借款，惟為原告所否認。被告固提出電話錄音光碟及譯文為
    證（見本院卷第65至70頁），惟查，前揭電話譯文之內容係
    原告與被告乙○○談論債務之事，未提及系爭和解契約成立
    後，被告乙○○有交付20萬元之客票內以清償150萬元債務
    之情事。又依系爭和解契約書之約定，被告乙○○應依約按
    月清償原告1萬元至1萬5千元不等之金額，被告乙○○一次
    清償原告20萬元，與約定不符，被告乙○○未能舉證證明，
    自難採信，是被告乙○○尚積欠原告之金額為1,235,585元
    ，堪以認定。其次，依系爭和解書之約定，被告乙○○應於
    5年內全數清償完畢，兩造和解成立之日期為91年8月15日，
    距今已超過5年，原告請求被告乙○○就前揭欠款全數清償
    自屬有據。雖依系爭和解書之約定，被告乙○○按月清償原
    告1萬元至1萬5千元，5年內無法清償全部債務1,500,000元
    。惟前揭按月清償原告1萬元至1萬5千元，應解為每月清償
    之最低金額，蓋每月清償之金額超過15,000元對原告有利，
    自無不許之理（被告亦抗辯曾以20萬元客票清償），被告乙
    ○○抗辯：原告無要求被告全部清償之權利云云，自非可採
    。況依系爭和解契約之約定，被告乙○○依約應每月清償，
    惟被告乙○○於95年3月及4月間並未按期清償，參照民事訴
    訟法第246條之規定，原告請求被告乙○○全部清償，仍屬
    有據。
三、按稱保證者，謂當事人約定，一方於他方之債務人不履行債
    務時，由其代負履行責任之契約。保證債務，除契約另有訂
    定外，包含主債務之利息、違約金、損害賠償及其他從屬於
    主債務之負擔，民法第739條、第740條分別定有明文。又保
    證人於債權人未就主債務人之財產強制執行而無效果前，對
    於債權人得拒絕清償，民法第745條定有明文。此即保證人
    之先訴抗辯權，此項權利依同法第746條之規定，得預先拋
    棄之。準此，保證債務人受債權人履行之請求時，依法雖得
    為先訴之抗辯。但當事人間如已特別約定主債務人屆期不履
    行，由保證人如數償還者，即應認為先訴抗辯權之拋棄，不
    得更為主張（最高法院38年台上字第307號判例參照）。查
    被告甲○○擔任本件借款之保證人時同意：債務人即被告乙
    ○○如未依約定履行時，其保證人即被告甲○○應無條件全
    額代償等語，已如前述，依前揭說明，即屬先訴抗辯權之拋
    棄，不得再為主張，是被告甲○○依民法第745條規定主張
    先訴抗辯權云云，自非可採。
四、按保證人既拋棄先訴抗辯權，其與主債務人對於債權人，就
    同一內容之給付，即應各負全部履行之責任，此二債務具有
    同一經濟上之目的，倘其中一人為給付，債權人之債權即獲
    滿足，另一人就其給付範圍內，亦同免其責任，故應認保證
    人與主債務人對於債權人負有不真正連帶債務，而不真正連
    帶債務之給付效果與連帶債務相同，故債權人得請求保證人
    及主債務人連帶清償債務。準此，原告請求被告連帶給付，
    並無不合。綜上所述，原告依系爭和解契約及保證之法律關
    係，請求被告連帶給付1,235,585元，及自支付命令送達被
    告之翌日即96年11月3日起至清償日止，按年息百分之5計算
    之利息，於法有據，應予准許。
肆、訴訟費用負擔之依據：民事訴訟法第85條第2項。
中    華    民    國    97    年    3     月    5     日
                  民事第三庭    法  官  黃渙文
正本係照原本作成。
如對本判決上訴，須於判決送達後20日內向本院提出上訴狀。
中    華    民    國    97    年    3     月    5     日
                                書記官


司法院資訊處製作；財團法人民間司法改革基金會備份。
